Inventaris van het archief van mr. Paulus Buys, 1572-1587
Nationaal Archief, Den Haag
In augustus werd er een gezantschap afgevaardigd, waarin behalve de toekomstige gezant in Engeland Joachim Ortel ook Buys onder andere deel zou nemen. Dit ging op het laatst niet door. De onderhandelingen met koningin Elisabeth verliepen stroef daar zij weer een afwachtende houding aannam. Zij hoopte hierdoor een vrede tussen de Nederlanden en Filips II te kunnen bewerken.
J.L. Motley, History of the United Netherlands. The Hague 1860, dl 1, p. 80. J.C.H. de Pater, p. 321.
Er werd ook overwogen de soevereiniteit aan Frankrijk en Engeland te samen op te dragen. Uiteindelijk koos men toch voor het opdragen van de Nederlanden aan de koning van Frankrijk.
W. van Everdingen, p. 114. P. Bor, XIX, fol. 495.
Dit betekende in feite een nederlaag voor de Engelse factie. Buys bood daarom ook op 1 september 1584 zijn ontslag aan bij de Staten, welk verzoek hij op 5 oktober 1584 hernieuwde. Hij verliet de Staten van Holland zonder hiervoor ooit officieel toestemming te krijgen. Afgezien van de vredeshandel met Frankrijk hinderde hem nog steeds het bedrag van zijn jaarwedde en de beperkingen van zijn instructie.
W. van Everdingen, p. 115.
Toen Hendrik III niet inging op het aanbod nam Francis Walsingham contact op met William Davison, gezant van de koningin. Deze bood de Staten-Generaal hulp aan en verzocht een deputatie naar Engeland te sturen. Hierin had Buys ook zitting. Ditmaal echter voor de Staten van Utrecht, die hem hiertoe op 29 april een lastbrief gaven. Buys voelde zich door zijn geboorteplaats Amersfoort nog altijd nauw verbonden met de Staten van Utrecht, die trouwens na het sluiten van de Unie veel gemeen hadden met de Staten van Holland.
W. van Everdingen, p. 118. I.H. Gosses-N. Japikse, p. 413. Zie: voor definitieve instructie inventaris Staten van Utrecht, nr. 349.
Op Overijssel en de Ommelanden na zonden alle gewesten in juli 1585 één of meer gedeputeerden naar Engeland. Tijdens deze besprekingen eisten de Engelsen Vlissingen, Den Briel en fort Rammekens als pandsteden als waarborg voor eerder geleende gelden. Zoals te verwachten was stonden de Staten van Zeeland aanvankelijk afwijzend tegenover deze plannen.
Het beleg van Antwerpen door Parma (Spaanse Furie) deed op 20 augustus een voorlopig verdrag tussen Engeland en de Nederlanden tot stand komen.
P. Bor, XX, fol. 638, 645. P.L. Muller, p. 344-346.
In het opstellen van deze overeenkomst heeft Buys een groot aandeel gehad, gezien zijn woordkeus en formulering. Daar koningin Elisabeth hem als een groot deskundige beschouwde, hoopte hij volgens Rogier aanvankelijk zelfs kanselier te worden.
L.J. Rogier, p. 8-9.
Het traktaat van 2 oktober bevatte de volgende overeenkomsten
Engeland zou 4000 man voetvolk en 400 ruiters zenden. In ruil hiervoor mochten de Engelsen de steden Vlissingen, Den Briel en fort Rammekens als pandsteden houden
Leicester en twee andere Engelsen zouden zitting nemen in de Raad van State. Hij zou niet gebonden zijn aan de adviezen van dit college.
Dit werd op 2 oktober geratificeerd.
Alvorens Robert Dudley als gouverneur-generaal in de Nederlanden aankwam, werd prins Maurits benoemd tot stadhouder van Holland en Zeeland. Hij kon zich niet verenigen met deze handelswijze van de leden van de Staten-Generaal. Leicester trof bij zijn aankomst een sterk verdeeld land aan.
Zie: inv. nrs. 9-11. W. van Everdingen, p. 127. I.H. Gosses-N. Japikse, p. 412.
Er waren drie partijen in de Nederlanden:
De Hollandse regentenpartij, wiens politieke belangen in het verlengde lagen van haar handelsbelangen
De Utrechts-Gelderse regentenpartij onder leiding van kanselier Elbertus Leoninus en landsadvocaat Floris Thin, die een gematigde godsdienstpolitiek voerde
De consistoriale-calvinistische-theocratische partij in de stad Utrecht onder leiding van Herman Moded, waartoe de militante extremisten zich voelden aangetrokken.
De laatstgenoemde partij wilde Leicester bekleden met de centraal uitvoerende macht. Leicester wilde deze calvinisten omvormen tot weercorpsen, zoals de stad Gent die kende. Dit wekte groot wantrouwen bij mensen als Buys en Thin, zodat zij de zijde van Holland kozen.
L.J. Rogier, p. 10-11.
De Staten-Generaal waren dermate verheugd, dat zij Leicester in februari 1586, tot groot misnoegen van koningin Elisabeth, benoemden tot landvoogd en kapitein-generaal. Dit college kwam voortaan alleen nog maar samen, wanneer de landvoogd dit gebood. Buys tekende in februari voor Utrecht. Hierdoor deed zich de eigenaardigheid voor dat de landvoogd niet namens de soeverein optrad, of men moest de Staten-Generaal als zodanig beschouwen.
P. Bor, XXI, fol. 687. R. Fruin-H.T. Colenbrander, 177-178. I.H. Gosses-N.Japikse, p. 414. P.L. Muller, p. 365-366.
Deze maatregel werd zo gemakkelijk aangenomen, doordat de andere gewesten hoopten door deze centralisatie van de suprematie van Holland bevrijd te worden.
Toch ontnamen zij hem weer een gedeelte van zijn absolute macht door een controlerend lichaam als de Raad van State in het leven te roepen. Hierin hadden vele prinsgezinden zoals Meetkerke, Valk en Buys zitting. Hij nam hier echter ook zelf zitting in.
P.J. Blok, p. 236.
Buys had aanvankelijk de sympathie van Leicester. Deze was van het begin af tolk voor hem. Bovendien werd hij voor zijn diensten beloond door persoonlijke geldelijke beloningen van de kant van Leicester en een benoeming als lid van de Raad van State namens de Staten van Utrecht. Alleen de stad Utrecht beklaagde zich hierover, daar hij volgens hen onwettig was benoemd.
J. Bruce, Correspondence of Robert Dudley, earl of Leycester, London 1844, p. 47, 33, 74; verder aangehaald als: J. Bruce. W. van Everdingen, p. 132.
Er is alle reden aan te nemen dat Leicester Buys zoveel kansen gaf, daar hij meende dat zij een gemeenschappelijke vijand hadden in de Staten van Holland. Dit kwam voornamelijk door het feit, dat Holland handel dreef op de vijand. Op 4 april 1586 vaardigde hij daarom een plakkaat uit waarbij dit voor de toekomst werd verboden. Dit hield echter een indirect doodvonnis voor Holland (en Zeeland) in, zodat een algemeen protest niet lang uitbleef.
I.H. Gosses-N. Japikse, p. 416-417. R. Fruin-H.T. Colenbrander, p. 178. P.L. Muller, p. 372-373.
Naast de handel was de religie een zaak van aanhoudende zorg. Leicester trok zich al spoedig terug in de stad Utrecht. Hiermee bracht hij het regeringscentrum buiten Holland en Zeeland. In deze plaats vormde hij een militante calvinistische partij rond zich. Hij schreef een nationale synode uit, hetgeen volstrekt in strijd was met de particularistische ideeën van Holland (8 mei 1586).
R. Fruin-H.T. Colenbrander, p. 178.
Tenslotte stuitte het Holland tegen de borst, dat haar adviezen in de Staten-Generaal werden genegeerd, terwijl zij meer dan de helft van de quoten opbracht.
P.L. Muller, p. 366.
Dit in aanmerking genomen, kon een twist niet lang op zich laten wachten. Vooral toen Buys, teleurgesteld als hij was in Leicester, de opvattingen van de Staten van Holland trouw bleef.
W. van Everdingen, p. 135.
Dientengevolge werd hij al gauw een vijand van Leicester. Temeer, daar koningin Elisabeth Thomas Heneage naar de Nederlanden stuurde om naar aanleiding van het aanbieden van het landvoogdschap zich te informeren bij de Staten-Generaal. Een onderhoud met de staatsman Buys lag in deze dan ook zeer voor de hand. Vanaf dat moment ging Leicester misbruik maken van Gebhard Truchsess, graaf van Waldburg. Dit was een gewezen aartsbisschop van Keulen, die door zijn huwelijk in 1583 met Agnes Mansfelt zijn goederen had verloren. Hij hoopte deze echter door bemiddeling van Adolf, graaf van Nieuwenaar, stadhouder van Utrecht, terug te krijgen. Daar hij echter ruzie met hem kreeg bleef Leicester tenslotte als enige bemiddelaar voor hem over. Hierbij ging hij echter zo ver dat hij alles wat hij vernam van of over Buys, van wie hij een trouw vriend en raadsman was geweest, op Leicester's verzoek overbriefde. Tegenover Buys wist hij helaas nog lange tijd de schijn van een vriendschap op te houden. Zo kwam hij precies te weten in hoeverre Buys door middel van Joachim Ortel ingelicht was over de plannen aan het Engelse hof.
J. Bruce, p. 110. W.J.F. Nuyens, p. 214. Geschiedenis van de Vorming van de Republiek der zeven verenigde provincies, 1584-1588, dl IV, 1e deel, Amsterdam 1869, p. 214; verder aangehaald als: W.J.F. Nuijens. L.J. Rogier, p. 18-19.
Zo was er bijvoorbeeld alle reden voor Buys om in mei 1586 de Raad van State te waarschuwen voor de machtspolitiek van hun "meester', daar deze van plan was een aantal steden in Holland te overrompelen.
Inmiddels organiseerde zich in Holland een tegenpartij onder leiding van de in januari benoemde landsadvocaat Johan van Oldenbarnevelt. Hij werd hierin bijgestaan door Buys, die de steden afreisde om te waarschuwen voor de landvoogd die steden wilde overmeesteren en de vorstin, die in het geheim vredesonderhandelingen voerde met Parma.
J. Bruce, p. 376. W. van Everdingen, p. 137.
Volgens Nuyens was er zelfs een plan om Maurits en Oldenbarnevelt gevangen te nemen.
W.J.F. Nuyens, p. 218.
Zoals reeds hierboven werd vermeld was het Joachim Ortel, de gezant van Holland aan het Engelse hof, die Buys tot wanhoop van Leicester op de hoogte hield van de juiste gang van zaken in Londen.
Zie: inv. nr. 57. L.J. Rogier, p. 18, 20. G.W. Vreede, p. 138-143 bevat concept van de instructie vermeld in inv. nr. 57.
In juni 1586 ging Leicester ertoe over de Raad van Financiën te vervangen door de Kamer van Financiën. Aan het hoofd hiervan werd Jacques Reingoud geplaatst,
W.J.F. Nuyens vermeldt daarentegen dat men dit ambt aanvankelijk aan Jan van Nassau had willen opdragen die dit wegens zijn veelvuldige afwezigheid weigerde, p. 206, p. 211-212.
terwijl Buys, als een van de commiezen, een functie onder hem kreeg toebedeeld. Deze weigerde echter om onder de als bankroetier slecht bekende staande Brabander te werken. Hij doorzag dat Leicester hem op deze wijze van zijn ambt in de Raad van State wilde losweken.
P.J. Blok, p. 241-242. R. Fruin, Gids, 1862, I, p. 564-565.
Tot overmaat van ramp werd hij bezocht door Rantzay, Deens staatsdienaar, die hem vertelde, dat koningin Elisabeth de opperheerschappij nooit zou aanvaarden. Kort daarop verzocht hij om als gezant te mogen afreizen naar Denemarken om te onderhandelen over de aan dit landgevraagde hulptroepen. Dit werd hem geweigerd.
Gedrukte Resoluties Staten-Generaal, 22 mei 1585, Rijks Geschiedkundige Publicaties, 's-Gravenhage 1921, nr. 47, p. 247. L.J. Rogier, p. 21.
De familie Buys had trouwens al ervaringen in Denemarken. Bartholomeus Buys, pensionaris van Gorkum, werd in 1584 door de Staten van Holland afgevaardigd om de handelsbelangen met betrekking tot de Sontvaart in Denemarken af te handelen. Leicester zag het gevaar, dat de Nederlanden de soevereiniteit wel eens aan Denemarken zouden kunnen gaan opdragen.
W. van Everdingen, p. 142. G.W. Vreede, p. 133-138.
Gezien deze voorvallen en de last, die hij hierbij van Buys ondervond was hij er op uit om schriftelijke bewijzen in handen te krijgen, op grond waarvan deze zou kunnen worden gearresteerd. Alvorens een zestigtal aristocraten te verbannen uit Utrecht, onder wie Thin, liet hij Buys, die eind juni overnachtte bij de oud-burgemeester Jan van Druunen van zijn bed lichten. De arrestatie werd uitgevoerd door de burgerhoplieden, een militante stadsbeweging, die diametraal tegenover de Staten van Utrecht stond. Onder andere wegens het feit, dat Buys destijds als gedeputeerde voor de Staten en daarmede ook voor de stad Utrecht, in de Raad van State was gekozen. Bij zijn arrestatie moet Buys hebben uitgeroepen "O wee, mijn papieren!" Dit was voor de burgerhoplieden een reden de papieren te verzegelen en bij de stadhouder Adolf van Nieuwenaar in bewaring te geven, al waar er de nodige brieven uit zijn ontvreemd. Er wordt aangenomen dat het hier om de kostbare, geheime correspondentie tussen Ortel en Buys ging.
W. van Everdingen, p. 146-148.
Nuijens is echter van mening, dat het eerder zal zijn gegaan om een diepgaand onderzoek naar zijn relaties met vooraanstaande personen in Denemarken.
W.J.F. Nuijens, p. 218.
Buys zelf werd overgebracht naar de stadsgevangenis van Utrecht in afwachting van zijn proces.
P.J. Blok, p. 244. W. van Everdingen, p. 146-148. J.C.H. de Pater, 338-339. L.J. Rogier, p. 21.
Om de schijn te vermijden dat het bevel van Leicester afkomstig was, liet hij dit doen, toen hij zelf afreisde naar Den Haag.
Zie: voor andere suggesties: W. van Everdingen, p. 149.
Hierna volgde een lange tijd van onzekerheid. Leicester bleef ontkennen, maar was ook niet bereid een proces op gang te brengen. Het bewijsmateriaal, ontbrak immers. Kluit zet duidelijk uiteen welke colleges in deze omstandigheden recht hadden Buys te veroordelen.
De Staten van Utrecht, daar hij in Amersfoort was geboren
De Staten van Holland, daar hij een oud-landsadvocaat van dit gewest was
De Algemene Staten, daar hij in zijn functie van staatsman werd gearresteerd
De Raad van State, daar hij zitting had in dit college.
Zie voor uitvoerig verslag: A. Kluit, p. 144-157.
Buys legde zelf het liefst getuigenis af tegenover hetzij de provinciale raad, hetzij de magistraat van Leiden, van welke stad hij toen nog steeds inwoner was. De stad Utrecht wilde laten uitzoeken of Buys destijds wel legaal gekozen was als lid van de Raad van State. De massa wilde daarentegen weten of deze onrechtmatige arrestatie van een staatsman getolereerd kon worden. De steden Gouda, Leiden en Amsterdam tekenden protest aan, hierin gevolgd door een bezwaarschrift van de Staten van Holland. Hieruit blijkt wel wat hij tot op het laatst voor dit gewest betekende.
Kronijk van het Historisch Genootschap te Utrecht, Utrecht 1859, XVe jrg., dl V, blz. 342-348.
Toen Leicester eind 1586 na enkele mislukte aanslagen op steden, zoals Buys die had voorspeld, naar Engeland vertrok, zat Buys nog steeds vast. Het is bekend dat hij een brief aan het Engelse hof heeft geschreven, maar deze bleef onbeantwoord. Op 17 januari 1587 werd hij op bevel van de Staten-Generaal op borgtocht vrijgelaten. Dit was mogelijk daar Leicester tijdens zijn afwezigheid niets mocht veranderen in staats- en krijgszaken.
P. Bor, XXII, fol. 889-890. W.J.F. Nuyens p. 219.
Het doet vreemd aan, wanneer men mr. Paulus Buys na deze controversen in juli zijn diensten ziet aanbieden aan Leicester, die deze natuurlijk weigerde.
Kronijk van het Historisch Genootschap te Utrecht, XVe jrg., Utrecht 1859, dl V, blz. 338-339.
Hiermede was de rol van de politicus uitgespeeld. Hij bekleedde hierna nog enige jaren de functie van curator van de universiteit van Leiden.
Voor een uitvoerig verslag van deze periode: W. van Everdingen, p. 165-169.
Uiteindelijk stierf hij in 1594 op het huis Capelle te Vliet tussen Vianen en IJsselstein.
W. van Everdingen, p. 169.
Geschiedenis van het archiefbeheer
De landsadvocaat had aanvankelijk een nog niet zo'n duidelijk omschreven taak. In de zestiende eeuw kwam hierin verbetering. Tot 1544 hield hij in het meest gunstige geval registers van aantekeningen bij, waarin de resoluties van de door hem bijgewoonde vergaderingen werden opgenomen. Na 30 januari 1544 werd er een instructie uitgevaardigd,waarin werd bepaald, dat de landsadvocaat voortaan een resolutieboek van de dagvaarten zou moeten bijhouden. Hij kreeg tevens opdracht ieder jaar een summier extract van de dagvaarten, octrooien en privileges in te sturen bij de edelen en grote steden. Dit vormde de aanzet tot de vorming van een secretarie van de Staten van Holland.
Met name onder Van den Eynde, die reeds drie verschillende soorten registers verplicht was bij te houden, is dit merkbaar. Hij hield het register van de resoluties bij, dus ook van de vergaderingen, die hijzelf niet had kunnen bijwonen, het register van de processen, waarbij de appointementen ook werden opgetekend, en het register van de octrooien.
P.A. Meilink, Inleiding op de Inventaris van de Staten van Holland voor 1572, 's-Gravenhage, p. 4-5; verder aangehaald als: P.A. Meilink.
Zoals bekend is, werd dit werk allemaal thuis afgehandeld. Een vermenging van het Statenarchief met het persoonlijke archief was in deze tijd dan ook bijna onvermijdelijk. Was het nu nog maar zo geweest, dat de familie na het overlijden enigszins bereid was geweest om stukken terug te geven, dan was dit nog overkomelijk geweest. In de praktijk was het echter zo, dat de Staten alleen bij confiscaties, zoals bij Oldenbarnevelt en de Witt werkelijk ook hun archief terugkregen. Toch was het door de instructie van 1544 voortaan beter mogelijk om een onderscheid te maken tussen de twee verschillende archieven.
P.A. Meilink, p. 6.
In 1555 werd de instructie van 1544 uitgebreid en werd er bepaald, dat de landsadvocaat voortaan behalve de bescheiden van de Staten ook de archivalia van zijn voorgangers onder zijn hoede zou krijgen. Van den Eynde en Coebel maakten hiermee een begin. Dit werk werd echter enige jaren later voor een groot deel weer ongedaan gemaakt.
P.A. Meilink, p. 18.
Door de bouw van een grotere archiefbewaarplaats in Den Haag in 1560, kon de landsadvocaat, die voorheen de belangrijkste stukken zoals charters en privileges thuis bewaarde, ertoe overgaan deze over te brengen naar de nieuwe bewaarplaats.
P.A. Meilink, p. 21.
Alleen stukken, die direct betrekking hadden op het secretariewerk, liepen nu nog gevaar vermengd te worden met persoonlijke stukken.
Aanvankelijk dienden verschillende kloosters als archiefbewaarplaats. Hierin werden slechts de rekeningen met bijlagen gedeponeerd. Later omstreeks 1540 kwamen hier de stukken van minder belangrijke aard bij. Privileges en octrooien werden echter, zoals reeds eerder werd vermeld, ten huize van de landsadvocaat bewaard.
P.A. Meilink, p. 2-6.
Het Statenarchief heeft vele omzwervingen gemaakt. De oorlogstoestanden deden de Staten in 1555 reeds uitkijken naar een bewaarplaats binnen een ommuurde stad. Toch stond het nieuwe archiefdepot, dat in 1560 klaar kwam, nog in Den Haag. Het was regel, dat drie personen een sleutel kregen, die hen toegang verschafte tot de bewaarplaats. Dit waren in dit geval de steden Delft, Leiden en de landsadvocaat. Vanaf 1560 bracht men de charters voortaan over naar de bewaarplaats.
P.A. Meilink, p. 21.
Het is pas weer in 1577, dat er iets valt mee te delen over het archief. In dit jaar kon men eindelijk de wens verwezenlijken om een veiliger bewaarplaats te betrekken. Dit was mogelijk, toen het Sint Agatha klooster te Delft vrijkwam. Hieraan was in deze tijd wel behoefte, gezien de binnenlandse onlusten.
P.A. Meilink, p. 24-25.
Van inspectie is in het begin van de zestiende eeuw voor het eerst sprake, toen in 1545 bij een onderzoek naar de belangrijkste stukken van het Statenarchief bleek dat de landsadvocaat slechts over een beperkt aantal stukken beschikte. Dit was voor de Staten een reden om een onderzoek in te stellen naar de originelen. Hierbij werd allereerst gedacht aan de Rekenkamer, de Registerkamer en de Griffie van het Hof van Holland.
P.A. Meilink, p. 17-18.
Door de geringe medewerking, die men hierbij ondervond, haalde dit echter evenals de hernieuwde poging in 1584 weinig uit. Het uitvaardigen van de instructie van 26 april 1555 was er wel een direct gevolg van. Hierbij was dus onder andere bepaald, dat de landsadvocaat het beheer kreeg over de archivalia van zijn voorgangers. Van den Eynde was hier meteen mee begonnen. Door zijn arrestatie in 1568 werd dit echter door de Spanjaarden in één keer ongedaan gemaakt, daar zij al zijn goederen, waaronder het Statenarchief, confisceerden. In 1569 werden er vergeefse pogingen gedaan door de Staten om hun archief terug te krijgen. Ook in 1571, toen de weduwe van Van den Eynde na het gewonnen proces zijn goederen weer terugkreeg, slaagden zij hier niet in. Buys zou later nog een gedeelte in handen krijgen.
P.A. Meilink, p. 31-33.
In 1572 is er weer voor het eerst sprake van een echte inspectie, wanneer Dirk Joriszoon de Bije, lid van de Rekenkamer, en Paulus Buys namens de Staten van Holland de charters van de grafelijkheid, die werden bewaard in Gouda,
P.A. Meilink, p. 24.
worden gemachtigd te gaan inspecteren. In
1570 kreeg Dirk Joriszoon de Bije opdracht om als lid van de Rekenkamer de papieren "van de Staten en de Finantie" te inventariseren.
P.A. Meilink, p. 24-25.
Daar hij dit in zijn eigen woonplaats deed, was een gedeelte van het archief onveilig opgeborgen. Hoewel hij reeds in 1577 opdracht kreeg deze bescheiden te laten overbrengen naar Delft duurde het nog tot 1585 voordat er een begin mee werd gemaakt. Pas in april 1586 ontvangt de landsadvocaat de sleutel weer terug.
P.A. Meilink, p. 26.
De verwerving van het archief
De rechtstitel is (nog) onbekend
Inhoud en structuur van het archief
3.01
Aanwijzingen voor de gebruiker
Openbaarheidsbeperkingen
Volledig openbaar.
Materiële beperkingen
Aanvraaginstructie
Openbare archiefstukken kunnen online worden aangevraagd en gereserveerd. U kunt dit ook via de terminals in de studiezaal van het Nationaal Archief doen. Om te kunnen reserveren dient u de volgende stappen te volgen:
U maakt een profiel aan op www.gahetna.nl, en logt vervolgens in
Via de archiefinventaris (alleen de beschrijvingen met rode nummers) selecteert u het gewenste archiefstuk door op de knop 'Reserveren' te klikken
In het volgende scherm geeft u aan op welke dag u het archiefstuk wilt inzien
Indien u zich bevindt in de studiezaal en een tafelnummer heeft ontvangen kunt u dit nummer vermelden. Als u geen tafelnummer heeft kunt u tafelnummer 777 laten staan
Vervolgens bevestigt u uw reservering door deze te versturen.
Verwant materiaal
Beschikbaarheid van kopieën
Bijlagen
Concordantie van oude nummers naar nieuwe inventarisnummers
2581 - 1 36
2581 - 2 32
2581 - 3 34
2581 - 4 1
2581 - 5 46
2581 - 6 3
2581 - 7 58
2581 - 8 35
2581 - 9 5
2581 - 10 59
2581 - 11 48
2581 - 12 4
2581 - 13 74
2581 - 14 19
2581 - 15 29
2581 - 16 33
2581 - 17 15
2581 - 18 52
2581 - 19 30
2581 - 20 16
2581 - 21 72
2581 - 22 2
2581 12, 28, 61
2581 - a 1 70
2581 - a 2 6
2581 - a 3 7, 8
2581 - a 4 9, 10, 11, 60
2581 - b 1 41
2581 - b 2 37, 38, 40, 41, 42, 73
2581 - b 3 78
2581 - b 4 41
2581 - b 5 75
2581 - c 1 71
2581 - c 2 57
2581 - c 3 67
2581 - c 4 68
2581 - c 5 69
2581 - c 6 31
2581 - c 7 39
2581 - c 8 79
2581 - d 1 14
2581 - d 2 49
2581 - e 1 23
2581 - e 2 22
2581 - e 3 21
2581 - e 4 21
2581 - e 5 19
2581 - f 1 17
2581 - f 2 26
2581 - f 3 27
2581 - g 1 24
2581 - g 2 18
2581 - h 1 44
2581 - h 2 43
2581 - I 13
2581 - j 65
2581 - k 47
2581 - l 62, 63, 64, 66
2581 - m, no. 1 a 53
2581 - m, no 1 b 54
2581 - m, no 1 c 55
2581 - m, no 1 d 56
2581 - m, no 1 e 76
2581 - m, no 1 f 51
2581 - m, no 1 g 77
2581 - m, no 1 h 50
2581 - n 45
Beschrijving van de series en archiefbestanddelen
- BUYS ALS LANDSADVOCAAT VAN HOLLAND EN WEST-FRIESLAND
  - Stukken betreffende het bestuur van het gewest Holland., A
    - Algemeen, A.1
      - Bestuur, A.1.1
        - Proces-verbaal van de door Dirk Jorisz. de Bije, rekenmeester en Pieter Herweijer, auditeur, als gedeputeerden van de Staten van Holland in de toren van Gouda geïnspecteerde charters en papieren met betrekking tot de vrijdommen en gerechtigheden van het graafschap Holland; met afschriften van vidimussen uit de periode van 1314-1425, 1575; afschrift., 1; 1 katern
        - Stukken betreffende vonnissen, uitgesproken door het Hof van Holland om te bewijzen, dat de stad, de vrijheid en het slot Vianen onder het bewind en de jurisdictie van de Staten van Holland vallen, 1529; met ander bewijsmateriaal in dezelfde zaak, 1577; afschriften., (1580); 2; 1 omslag
      - Ingekomen stukken, A.1.2
        - Missive van Hendrik III, koning van Frankrijk, aan de Staten van Holland en Zeeland, over teruggave van door kapiteins van Nederlandse schepen buitgemaakte goederen., 1576; 3; 1 stuk